【裁判字號】    89,上訴,705
【裁判日期】    890405
【裁判案由】    偽造文書等
【裁判全文】
臺灣高等法院臺南分院刑事判決              八十九年度上訴字第七五號    Ｇ
      上  訴  人  臺灣台南地方法院檢察署檢察官
      被      告  丙  ○  ○
右上訴人因被告偽造文書等案件，不服臺灣台南地方法院八十七年度訴字第一四○七
號，中華民國八十九年四月五日第一審判決（起訴案號：臺灣台南地方法院檢察署八
十七年度偵字第九二八一號）提起上訴，本院判決如左：
      主      文
原判決撤銷。
丙○○連續行使偽造私文書，足以生損害於他人，累犯，處有期徒刑肆月。
      事      實
一、丙○○於民國八十一年間，曾犯賭博罪，經臺灣臺南地方法院判處有期徒刑六月
    ，如易科罰金以參拾元折算壹日，至八十二年一月十五日執行完畢，猶不知悔改
    ，復基於意圖為自己不法所有之概括犯意，自民國八十五年起，自任會首，召集
    二組民間互助會計：（一）自民國八十五年十一月十日起至八十七年十一月十日
    止，會員共二十五會，每會新台幣（以下同）一萬元，標金最低一千二百元，採
    內標制。（二）自八十六年七月十日起，至八十八年四月十日止，會員共二十二
    會，每會一萬元，標金最低一千二百元，亦採內標制。兩會均於每月十日在台南
    市○○路二九三號丙○○之租住處競標。竟於八十六年六月、九月及八十七年元
    月間，未經會員之同意，分別冒用他會員之名義偽造標單，書寫競標金額，持以
    冒標會款，使其他會員陷於錯誤，交付會款，先後詐得六十三萬一千五百元（詳
    如附表之記載），至八十七年四月間，因該互助會僅剩七個活會，丙○○一時疏
    忽，投標之標籤竟有八張，為參與競標之會員乙○○發現，即於八十七年五月宣
    告停會。
二、案經甲○○訴請台灣台南地方法院檢察署檢察官偵查起訴。
      理      由
一、訊據被告丙○○對於附表所示之時間，冒用其他會員名義，冒標會款之事實，已
    於本院審理時，坦承：「一會二千五百元、一會二千七百元、一會三仟元標的」
    、「大概開會半年之後冒標，約在八十六年六月間，之後在九月間及八十七年元
    月間各冒標一次，第一次標金二千五百元、第二次二千七百元、第三次三仟元，
    活會繳七千五百元、七千三百元、七仟元，死會繳一萬」屬實（詳本院卷第八十
    頁反面、第八十一頁），核與甲○○、乙○○於偵審中之指述情節相符，並有互
    助會單附卷可按，自白與事實相符，犯行自堪認定。
二、查被告意圖為自己不法所有，偽造標單冒標會款，核其所為係犯刑法第二百十六
    條、第二百十條之行使偽造私文書罪、第三百三十九條第一項詐欺罪。其偽造署
    押為偽造文書之階段行為，又偽造文書之低度行為為行使之高度行為所吸收，均
    不另論罪，被告同時向多位會員詐取會款，有想像競合關係，而行使偽造文書罪
    與詐欺罪間，有方法結果之牽連關係，應依刑法第五十五條之規定，從一重之行
    使偽造私文書罪處斷。被告先後三次行使偽造私文書時間緊密，犯罪構成要件相
    同，顯係基於概括之犯意反覆為之，均為連續犯，應依刑法第五十六條之規定以
    一罪論。被告於民國八十一年間，曾犯賭博罪，經臺灣臺南地方法院判處有期徒
    刑六月，如易科罰金以參拾元折算壹日，至八十二年一月十五日執行完畢，有前
    科紀錄表可按，茲於五年內再犯有期徒刑以上之罪，係累犯，依刑法第四十七條
    規定，應加重其刑。又被告自承冒標會款後均將標單撕毀，故偽造之署押均已滅
    失，故不再宣告沒收。
三、原審審不察，遽予無罪之諭知，自有未洽，檢察官上訴意旨，指摘原判決不當，
    非無理由，自應予撤銷改判，爰審酌被告之犯罪情狀及詐騙金額不多，事後並與
    被害人全部達成和解，有和解書及撤回告訴狀為憑，惡性尚非重大等情，量處有
    期徒刑肆月。偽造之標單未經扣案，被告並供稱已撕毀丟棄不復存在，足認前述
    偽造標單確已滅失，標單上偽造之署押亦已滅失不存在，爰不予宣告沒收。
四、據上論斷，應依刑事訴訟法第三百六十九條第一項前段、第三百六十四條、第二
    百九十九條第一項前段、刑法第二百十六條、第二百十條、第三百三十九條第一
    項、第四十七條、第五十五條、第五十六條、罰金罰鍰提高標準條例第一條前段
    判決如主文。
本案經檢察官劉欽銘到庭執行職務。
中    華    民    國      八十九      年      十      月      十二      日
                                  臺灣高等法院臺南分院刑事第六庭
                                      審判長法官  林    金    村
                                            法官  徐    宏    志
                                            法官  戴    勝    利
右正本證明與原本無異。
如不服本判決，應於判決送達後十日內向本院提出上訴狀，其未敘述理由者並應於提
出上訴狀後十日內向本院補提理由書（應附繕本)。
                                      法院書記官  吳    銘    添
中    華    民    國      八十九      年      十      月      十六      日
附錄：本判決論罪科刑法條：
刑法第二百十六條：行使第二百十條至第二百十五條之文書者，依偽造、變造文書或
                  登載不實事項或使登載不實事項之規定處斷。
刑法第二百十條：偽造、變造私文書，足以生損害於公眾或他人者，處五年以下有期
                徒刑。
刑法第三百三十九條第一項：意圖為自己或第三人不法之所有，以詐術使人將本人或
                          第三人之物交付者，處五年以下有期徒刑、拘役或科或
                          併科一千元以下罰金。
附表：
┌──┬────────┬─────────┬────────┐
│編號│冒標時間        │冒標金額（新臺幣）│ 詐  得  金  額 │
├──┼────────┼─────────┼────────┤
│ 一 │八十六年六月十日│二千五百元        │二十萬五千元    │
├──┼────────┼─────────┼────────┤
│ 二 │八十六年九月十日│二千七百元        │二十萬九千五百元│
├──┼────────┼─────────┼────────┤
│ 三 │八十七年一月十日│三千元            │二十一萬七千元  │
└──┴────────┴─────────┴────────┘


司法院資訊處製作；財團法人民間司法改革基金會備份。
